最高法院刑事判決　　　　　　九十四年度台上字第二０六八號
　　上　訴　人　甲○○
　　　　　　　　　　　　樓在.
　　上　訴　人　乙○○
　　　　　　　　　　　　（另案在台灣屏東監獄執行中）
上列上訴人等因違反毒品危害防制條例案件，不服台灣高等法院
高雄分院中華民國九十四年一月十一日第二審判決（九十三年度
上訴字第一０九九號，起訴案號：台灣高雄地方法院檢察署九十
三年度偵字第五七二七號），提起上訴，本院判決如下：
    主  文
原判決關於甲○○部分撤銷，發回台灣高等法院高雄分院。
其他上訴駁回。
    理  由
一、發回部分
本件原判決認定：上訴人甲○○因無力清償陳盟芳之債務，經陳
盟芳提議尋求資金及人力，由其提供製造第二級毒品甲基安非他
命之技術，製造完成後，甲○○可獲新台幣（下同）一百三十萬
元之酬勞。民國九十三年一、二月間，甲○○、乙○○與陳盟芳
、周川欽（均另案審理中）及姓名年齡不詳綽號「彬仔」之成年
男子，共同基於製造甲基安非他命之犯意聯絡，由陳盟芳出資一
百十萬元與製造甲基安非他命之技術、「彬仔」出資五十萬元、
周川欽負責尋覓原料鹽酸麻黃素，甲○○負責製造，乙○○從旁
協助製造並可獲得三十萬元酬勞作為代價。甲○○先於九十三年
二月中旬交付一百萬元予周川欽而取得鹽酸麻黃素二十公斤，並
以十萬元向不知情之蔡進成購買製造所必要之機器及相關設備。
甲○○、乙○○於同年二月底，先在屏東縣墾丁某處，由甲○○
操作、乙○○從旁拿取需用器材物品及刷洗水桶，將鹽酸麻黃素
經溶劑浸溶後，加入亞硫醯二氯經攪拌器攪拌，經溶洗過濾等鹵
化反應步驟，製成氯假麻黃素；甲○○、乙○○於同年三月初將
上開製成之氯假麻黃素及製造甲基安非他命所必要之機器和相關
設備，搬移至乙○○承租之高雄市小港區○○○路七十六號「五
福茶行」二樓處所，繼續進行將氯假麻黃素加入催化劑、活性碳
及緩衝液，置於壓力攪拌桶內，通入氫氣進行氫化反應，俟反應
完成後再經側孔燒瓶過濾之，並加入氫氧化鈉調酸鹼值，得出含
有甲基安非他命成分之滷水，並將滷水經加熱設備熬煮，加入食
鹽後，置於冰櫃低溫冷凍，企圖使甲基安非他命結晶漸漸生成後
，再將生成之結晶物予以脫水風乾而得出高純度甲基安非他命結
晶之純化結晶步驟。嗣於同年三月十三日十四時三十分許，經法
務部調查局高雄縣調查站人員會同警員當場查獲甲○○，並扣得
業已製出之黑色水溶液三桶（即含有甲基安非他命成分之滷水，
甲基安非他命純度為百分之四四點二六，純質淨重共計十點九八
公斤）、黑色水溶液一桶（同為含甲基安非他命成分之滷水，甲
基安非他命純度為百分之三點一六，純質淨重零點五八公斤）、
如原判決附表所示供製造甲基安非他命之器物等情。因而撤銷第
一審不當判決，改判仍論處甲○○共同製造第二級毒品罪刑。固
非無見。
惟查：(一)、有罪之判決書，須將認定之犯罪事實詳記於事實欄，
然後於理由內逐一說明其憑以認定之證據，使事實與理由兩相一
致，方為合法。原判決事實欄記載「甲○○、乙○○將上開製成
之氯假麻黃素及製造甲基安非他命所必要之機器和相關設備，搬
移……，繼續進行將氯假麻黃素加入催化劑（氯化鈀，俗稱鈀金
、硫酸鋇等）活性碳及緩衝液（醋酸鈉加醋酸等）後，置於壓力
攪拌桶內，通入氫氣進行氫化反應，將氯假麻黃素轉化成甲基安
非他命，俟反應完成後再經側孔燒瓶過濾之，並以氫氧化鈉調酸
鹼值，而得出含有甲基安非他命成分之滷水，此等氫化反應步驟
，並再將甲基安非他命（成分）滷水經加熱設備熬煮，加入食鹽
後，置於冰櫃低溫冷凍，企圖使甲基安非他命結晶漸漸生成後，
再將生成之結晶物予以脫水風乾而得出高純度甲基安非他命結晶
之純化結晶步驟」，似認製造安非他命之過程，須經鹽酸麻黃素
經鹵化反應步驟產生氯假麻黃素，氯假麻黃素經過氫化反應步驟
為中段產物（含甲基安非他命成分）滷水（尚存有其他未反應之
原料（化學）物質，毒性較安非他命更大，人體無法直接施用）
，需再經熬煮低溫冷凍方有結晶生成，再經脫水風乾，始可成得
供施用之「安非他命」。甲○○將鹽酸麻黃素經鹵化及氫化手續
所製成之滷水，依卷內法務部調查局鑑定函所載，不能供人體直
接施用（見第一審卷第六十二頁），其安非他命之製造雖已著手
顯尚未完成。然理由內另敘述安非他命之製造過程，以鹽酸麻黃
素為原料，經鹵化及氫化之化學反應後，為「含有安非他命之成
分」（之滷水）時，即屬安非他命製造行為之既遂，（見原判決
第五頁一(二)）。原判決其事實記載與理由敘述不相適合，自有判
決理由矛盾之違法。(二)、刑事訴訟法第一百三十一條第二項規定
：檢察官於偵查中確有相當理由認為情況急迫，非迅速搜索，二
十四小時內證據有偽造、變造、湮滅或隱匿之虞者，得逕行搜索
，或指揮檢察事務官、司法警察官或司法警察執行搜索，並層報
檢察長。第三項規定：事後陳報制度，由檢察官為之者，應於實
施後三日內陳報該管法院；如由檢察事務官、司法警察官、司法
警察為之者，應於五日內陳報該管檢察署檢察官及法院。法院認
為不應准許者，應於五日內撤銷之。第四項規定：如未依期限規
定陳報法院，或經法院撤銷者，審判時法院得宣告所扣得之物不
得作為證據。本件係經檢察官以指揮書指揮法務部調查局高雄縣
調查站人員逕行搜索。本件緊急搜索後，有無陳報台灣高雄地方
法院？台灣高雄地方法院就該緊急搜索有無加以審查？有無予以
撤銷？卷內並無相關卷證可以稽考？攸關本件扣得證物得否作為
證據，原審未加調閱查明，亦有疏略。以上或為上訴意旨所指摘
，或為本院得依職權調查之事項，應認原判決有發回更審之原因
。
二、駁回部分
查上訴期間為十日，自送達判決後起算，刑事訴訟法第三百四十
九條前段定有明文。本件上訴人乙○○因違反毒品危害防制條例
案件，經原審判決後，於民國九十四年一月二十四日送達於上訴
人收受，有送達證書附卷可按，因上訴人另案在台灣屏東監獄執
行，其上訴期間經扣除在途期間八日，其期間之末日為休息日，
截至二月十四日業已屆滿，乃延至二月二十二日始行提起上訴，
顯已逾期，其上訴自非合法，應予駁回。
據上論結，應依刑事訴訟法第三百九十五條前段、第三百九十七
條、第四百零一條，判決如主文。
中　　華　　民　　國　九十四　年　　四　　月　二十二　日
                      最高法院刑事第十一庭
                          審判長法官  洪　清　江
                                法官  石　木　欽
                                法官  李　伯　道
                                法官  韓　金　秀
                                法官  林　勤　純
      本件正本證明與原本無異
                                      書  記  官
中　　華　　民　　國　九十四　年　　四　　月　二十八　日
                                                      Ｔ
